---
title: "Desafio para processo seletivo em análise de dados"
author: "Vinicius Soares"
date: "25/04/2024"
output: 
  html_document:
    df_print: paged
---

```{r setup, include=FALSE}
knitr::opts_chunk$set(
	echo = TRUE,
	message = FALSE,
	warning = FALSE
)

library(readr)
library(tidyverse)
library(knitr)
library(ggplot2)
```
Abrindo as bases de dados:  
```{r}
distritos <- read_csv(file = "dados/geosampa_distritos.csv")
familias_extrema_pobreza <- read_csv("dados/observasampa_familias_extrema_pobreza.csv")
```
Criando uma base de dados unificada:  
```{r}
fam_extpobreza_distrito <- left_join(familias_extrema_pobreza, distritos, "ds_nome")
```

## Questões

#### 1. Quantas famílias em situação de extrema pobreza existiam em São Paulo em 2023?
Em São Paulo, em 2023, havia **765.114** famílias em situação de extrema pobreza.  

```{r}
df_23 <- 
  fam_extpobreza_distrito %>% 
  filter(ano == "2023")

total_2023 <- sum(df_23$qtd_familias)
total_2023
```

#### 2.  Qual o percentual (em relação ao total da cidade) de famílias em situação de extrema pobreza por Distrito em 2023?  

```{r}
df_23 %>% 
  mutate(perc_distrito = (qtd_familias/total_2023)*100) %>% 
  select(!ds_nome & !ds_sigla & !ds_subpref) %>% 
  arrange(-perc_distrito)
```

#### 3. Qual distrito apresentou o maior aumento de famílias em situação de pobreza entre 2022 e 2023? 

O distrito que apresentou o maior aumento de famílias em situação de extrema pobreza entre 2022 e 2023 foi o **Grajaú**, com um aumento absoluto de 5812 famílias nessa situação.  

```{r}
df_22 <-
  fam_extpobreza_distrito %>% 
  filter(ano == "2022") 

df_22_23 <- 
  left_join(df_23, df_22, "ds_nome") %>%
  select(distrito.x, qtd_familias.y, qtd_familias.x, ds_nome, ds_subpref.x) %>% 
  mutate(dif_22_23 = df_23$qtd_familias - df_22$qtd_familias) %>%
  rename("distrito" = distrito.x, "qtd_familias_2023" = qtd_familias.x, "qtd_familias_2022" = qtd_familias.y, "ds_subpref" = ds_subpref.x)

df_22_23 %>% 
  summarise(distrito, qtd_familias_2022, qtd_familias_2023, dif_22_23) %>% 
  arrange(-dif_22_23)
```

#### 4. Quantas famílias em situação de extrema pobreza existiam em cada Subprefeitura de São Paulo em 2023?  

```{r}
df_23 %>% 
  group_by(ds_subpref) %>% 
  summarise(sum(qtd_familias)) %>% 
  rename("qtd_subpref" = "sum(qtd_familias)") %>% 
  arrange(-qtd_subpref) %>% 
  rename("Subprefeitura" = ds_subpref, "Quantidade" = qtd_subpref) %>% 
  ungroup()
```

#### 5. Como variou o número de famílias em situação de pobreza entre 2013 e 2023 nos Distritos de Grajaú, Jardim Ângela, Cidade Ademar? Exiba graficamente o resultado, escolhendo a visualização que achar mais adequada.  

```{r}
fam_extpobreza_distrito %>% 
  filter(ds_nome == "GRAJAU" | ds_nome == "CIDADE ADEMAR" | ds_nome == "JARDIM ANGELA") %>% 
  ggplot() +
  geom_point(aes(x = ano, y = qtd_familias, color = ds_nome, stroke = 2)) +
  geom_line(aes(x = ano, y = qtd_familias, group = ds_nome, color = ds_nome)) +
  scale_x_continuous(breaks = seq(2013, 2023, 1)) +
  labs(x = "Ano", y = "Quantidade de famílias", color = "Distritos") +
  theme_bw()
```

#### 6. Complete a seguinte frase: "De acordo com os dados do ObservaSampa, em 2023, metade dos Distritos de São Paulo, no máximo, ___ famílias em situação de extrema pobreza". Qual informação você utilizou para completar a frase?  

```{r}
summary(df_23$qtd_familias)
```

"De acordo com os dados do ObservaSampa, em 2023, metade dos Distritos de São Paulo possuía, no máximo, **5610** famílias em situação de extrema pobreza".   

Esse valor foi encontrado a partir da mediana - ou segundo quartil -, medida de centralidade que indica exatamente o valor que separa a amostra na metade. Assim, essa estatística indica o valor que complementa adequadamente a frase.